【裁判字號】    92,訴,71
【裁判日期】    920326
【裁判案由】    偽造文書等
【裁判全文】
臺灣桃園地方法院刑事判決                            九十二年度訴字第七一號
    公  訴  人  臺灣桃園地方法院檢察署檢察官
    被      告  甲○○
右列被告因偽造文書等案件，經檢察官提起公訴（九十一年度偵字第一五八九六號）
，本院判決如左：
    主      文
甲○○連續行使偽造私文書，足生損害於公眾及他人，累犯，處有期徒刑陸月，如易
科罰金，以佰元折算壹日。
九十一年三月二十二日台新銀行ＹｏｕＢｅ申請書、台新國際商業銀行ＹｏｕＢｅ信
用貸款約定書、九十一年三月二十七日萬泰商業銀行小額循環信用貸款申請書、萬泰
商業銀行小額循環信用貸款契約書上偽造之吳俊元署名各一枚、萬泰商業銀行ＧＥＯ
ＲＧＥ  ＡＮＤ  ＭＡＲＹ卡領用申請書暨卡約定書偽造之吳俊元署名二枚、及吳元
俊身分證上甲○○照片一張均沒收。
    事      實
一、甲○○曾因偽造文書案、違反貪污治罪條例等案，分別經台灣高等法院、最高法
    院判處有期徒刑三年二月、一年九月確定，並接續執行，於民國八十四年五月六
    日假釋，並於八十六年十月三日縮短刑期假釋期滿執行完畢，然又因另案遭偵辦
    欲隱匿自己身分，遂於八十八年七、八月間，在台灣省屏東縣萬巒鄉某處，與綽
    號「阿吉」真實姓名不詳之成年男子基於犯意聯絡與行為分擔，由甲○○將自己
    之二吋半身照片二張及現金新台幣（以下同）七萬元交予該綽號「阿吉」不詳姓
    名男子帶回替自己變造身分證，約一個星期後，甲○○接獲通知與該名男子相約
    見面，將尾款八萬元交予該名男子而取得該男子在某不詳時地換貼自己照片之經
    變造之吳元俊身分證，其後，甲○○於八十九年年底某日，持該變造身分證至台
    北市○○街三二號三樓易耀企業有限公司應徵上班，於九十年底某日見有該公司
    之統一發票章，及該公司名義之空白九十年度各類所得扣繳暨免扣繳憑單（一式
    三聯）擺放桌上，竟意圖為自己不法之所有，竊取該扣繳憑單，並盜用該統一發
    票章蓋於該空白扣繳憑單，而偽造吳元俊九十年度各類所得扣繳暨免扣繳憑單（
    一式三聯），而後取走扣繳憑單；嗣後甲○○因需要現金週轉，竟基於意圖為自
    己不法所有、偽造文書、行使變造身分證、行使偽造文書之概括犯意，連續於民
    國九十一年三月二十二日及同年三月二十六日，持前開變造之吳元俊身分證及偽
    造之九十年度各類所得扣繳暨免扣繳憑單第三聯收執聯及第一聯報核聯，以吳元
    俊名義向台新國際商業銀行申請ＹｏｕＢｅ現金卡及向萬泰商業銀行松江分行申
    請ＧＥＯＲＧＥ  ＡＮＤ  ＭＡＲＹ救急卡，偽簽吳元俊之署名，而偽造吳俊元
    之台新銀行ＹｏｕＢｅ申請書、台新國際商業銀行ＹｏｕＢｅ信用貸款約定書、
    萬泰商業銀行小額循環信用貸款申請書、萬泰商業銀行小額循環信用貸款契約書
      及萬泰商業銀行ＧＥＯＲＧＥ  ＡＮＤ  ＭＡＲＹ卡領用申請書暨卡約定書（
    此部份有二個簽名），並持以行使交該二銀行承辦人員，足生損害於吳元俊、台
    新商業銀行、萬泰商業銀行、戶政機關對於國民身分證核發、管理之正確性及易
    耀企業有限公司、稅捐機關對於課稅管理之正確性。使承辦人員誤以為乃吳元俊
    本人申請，經審核認資格符合而核淮申請，發予預備現金卡及救急卡。嗣甲○○
    取得吳元俊名義之預備現金卡及救急卡後，即持前開卡片於附表一、二之時間利
    用分佈於台北市○○○路、中山北路等不詳地點之銀行自動提款機，刷入密碼，
    以此不正方法，藉由自動付款設備提款機，向台新商業銀行陸續借款新台幣（下
    同）十一萬七千萬元（起訴書載為十萬元，漏載一萬七千元，應予更正，詳如附
    表一）、向萬泰商業銀行陸續借款五萬元（詳如附表二），使台新商業銀行及萬
    泰商業銀行誤以為係持卡人吳元俊申請貸款而如數撥發，嗣繳款日屆至，未繳款
    ，萬泰銀行發覺有異，而查知上情。
二、案經萬泰商業銀行股份有限公司松江分公司訴由臺灣桃園地方法院檢察署檢察官
    偵查起訴。
    理      由
一、訊據被告對右揭事實坦承不諱，核與證人即萬泰商業銀行承辦人員黃憶雯、證人
    即本案被害人吳元俊、證人即易耀公司實際負責人乙○○證述情節相合，並有台
    新銀行及萬泰商業銀行松江分行提供之上開遭偽造之台新銀行ＹｏｕＢｅ申請書
    、台新國際商業銀行ＹｏｕＢｅ信用貸款約定書、萬泰商業銀行小額循環信用貸
    款申請書、萬泰商業銀行小額循環信用貸款契約書、萬泰商業銀行ＧＥＯＲＧＥ
      ＡＮＤ  ＭＡＲＹ卡領用申請書暨卡約定書、前開偽造之吳元俊身分證及偽造
    之九十年度各類所得扣繳暨免扣繳憑單等影本與台新銀行現金卡及萬泰銀行救急
    卡自動提款機提款之交易明細紀錄、易耀公司薪資支付憑證附卷為憑，足認被告
    自白與事實相符。事證明確，被告犯行洵堪認定。
二、核被告所為，係犯刑法第二百十六條、第二百十條、第二百十二條之行使偽造私
    文書與行使變造特種文書罪、第三百二十條第一項竊盜罪（所竊取之扣繳憑單，
    尚有一定價值，與一般空白紙張不同，故難認不具可罰性）及第三百三十九條之
    二第一項不正利用自動付款設備罪。被告偽造署名均為偽造私文書之階段行為，
    其盜用印章之行為，為偽造文書之部分行為；偽造私文書之低度行為已被行使之
    高度行為吸收，又被告變造特種文書之低度行為，亦為其行使變造特種文書之高
    度行為所吸收，均不另論罪。被告變造身份證與阿吉，有犯意聯絡行為分擔，為
    共同正犯。被告偽造一式三聯之扣繳憑單，及同時行使二聯扣繳憑單，均為單純
    一罪。被告同時行使偽造私文書及變造特種文書，為一行為觸犯數罪名之想像競
    合犯，應從一重之行使偽造私文書罪處斷。被告先後多次行使偽造文書及變造特
    種文書犯行與共十六次不正利用自動付款設備之詐欺犯行，時間緊接，犯罪構成
    要件相同，顯各係基於概括之犯意為之，均為連續犯，均應依法加重其刑。被告
    所犯竊盜、行使偽造私文書及不正利用自動設備罪間，具有方法結果、原因目的
    之牽連犯關係，應從一重之連續行使偽造私文書罪論處。被告曾因偽造文書案、
    違反貪污治罪條例等案，分別經台灣高等法院、最高法院判處有期徒刑三年二月
    、一年九月確定，並接續執行，於民國八十四年五月六日假釋，並於八十六年十
    月三日縮短刑期假釋期滿執行完畢，有臺灣桃園地方法院檢察署刑案資料查註紀
    錄表、台灣高等法院被告全國前案紀錄表各一份附卷可稽，其於有期徒刑執行完
    畢後五年內再犯有期徒刑以上之本罪，應依刑法四十七條規定遞加重其刑。又附
    表一最後二筆計一萬七千元部分，起訴書固未記載，惟與起訴部分，為連續犯之
    裁判上一罪關係，另被告竊取扣繳憑單與盜用印章而偽造扣繳憑單部分，雖起訴
    書未記載，惟竊盜與偽造文書二者間有牽連關係，而偽造私文書犯行與起訴之行
    使偽造文書犯行，為吸收關係，為起訴效力所及，本院自得併予審究，附此敘明
    。爰審酌被告犯罪之動機、目的、手段、所生之危害及犯罪後之態度等一切情狀
    ，量處如主文所示之刑，並諭知易科罰金折算標準。
三、被告於九十一年三月二十二日台新銀行ＹｏｕＢｅ申請書、台新國際商業銀行Ｙ
    ｏｕＢｅ信用貸款約定書、九十一年三月二十七日萬泰商業銀行小額循環信用貸
    款申請書、萬泰商業銀行小額循環信用貸款契約書上偽造之吳俊元署名各一枚及
    萬泰商業銀行ＧＥＯＲＧＥ  ＡＮＤ  ＭＡＲＹ卡領用申請書暨卡約定書偽造之
    吳俊元署名二枚，均依刑法第二百十九條宣告沒收。又吳元俊身分證上甲○○照
    片一張，為被告所有且供犯罪所用，應依刑法第三十八條第一項第二款宣告沒收
    。至偽造之吳元俊九十年度各類所得扣繳暨免扣繳憑單，其中第二聯，被告稱不
    知去向，顯已滅失，而第一聯報核聯及第三聯收執聯，已持交銀行，均非被告所
    有，爰不另為沒收之諭知。
據上論斷，應依刑事訴訟法第二百九十九條第一項前段，刑法第五十六條、第二百十
六條、第二百十條、第二百十二條、第三百二十條第一項、第三百三十九條之二第一
項、第五十五條、第四十七條、第四十一條第一項前段、第二百十九條、第三十八條
第一項第二款，罰金罰鍰提高標準條例第一條前段、第二條，判決如主文。
本案經檢察官洪景明到庭執行職務。
中      華      民      國      九十二    年    三      月    二十六  日
                                臺灣桃園地方法院刑事第六庭
                                      法  官  周政達
右正本證明與原本無異。
如不服本判決，應於判決送達後十日內向本院提出上訴狀( 應附繕本 )，上訴於
臺灣高等法院。
                                      書記官  沈秀珍
中      華       民     國      九十二    年     三     月    二十六    日
附表 一：台新銀行現金卡交易記錄
  ┌───────────────┬─────────────────┐
  │提領（預借現金）時間          │提領（預借）金額                  │
  ├───────────────┼─────────────────┤
  │九十一年三月二十二日          │二萬元                            │
  ├───────────────┼─────────────────┤
  │九十一年三月二十三日          │五千元                            │
  ├───────────────┼─────────────────┤
  │九十一年三月二十五日          │五千元                            │
  ├───────────────┼─────────────────┤
  │九十一年三月二十五日          │二萬元                            │
  ├───────────────┼─────────────────┤
  │九十一年三月二十五日          │二萬元                            │
  ├───────────────┼─────────────────┤
  │九十一年三月二十五日          │一萬元                            │
  ├───────────────┼─────────────────┤
  │九十一年三月二十五日          │二萬元                            │
  ├───────────────┼─────────────────┤
  │九十一年四月二十二日          │一萬元              │
  ├───────────────┼─────────────────┤
  │九十一年四月二十二日          │七千元                            │
  └───────────────┴─────────────────┘
附表二：萬泰銀行救急卡交易記錄
  ┌───────────────┬─────────────────┐
  │提領（預借現金）時間          │提領（預借）金額                  │
  ├───────────────┼─────────────────┤
  │九十一年三月二十七日          │一萬元                            │
  ├───────────────┼─────────────────┤
  │九十一年三月二十八日          │五千元                            │
  ├───────────────┼─────────────────┤
  │九十一年三月三十一日          │五千元                            │
  ├───────────────┼─────────────────┤
  │九十一年四月四日              │八千元                            │
  ├───────────────┼─────────────────┤
  │九十一年四月四日              │一萬二千元                        │
  ├───────────────┼─────────────────┤
  │九十一年四月四日              │五千元                            │
  ├───────────────┼─────────────────┤
  │九十一年四月五日              │五千元                            │
  └───────────────┴─────────────────┘
附論罪科刑依據之法條：
中華民國刑法第二百十六條
行使第二百十條至第二百十五條之文書者，依偽造、變造文書或登載不實事項或使登
載不實事項之規定處斷。
中華民國刑法第二百十條
偽造、變造私文書，足以生損害於公眾或他人者，處五年以下有期徒刑。
中華民國刑法第二百十二條
偽造、變造護照、旅券、免許證、特許證及關於品行、能力服務或其他相類之證書、
介紹書，足以生損害於公眾或他人者，處一年以下有期徒刑、拘役或三百元以下罰金
。
中華民國刑法第三百三十九條之二第一項
意圖為自己或第三人不法之所有，以不正方法由自動付款設備取得他人之物者，處三
年以下有期徒刑、拘役或一萬元以下罰金。


司法院資訊處製作；財團法人民間司法改革基金會備份。
